【裁判字號】    89,易,4511
【裁判日期】    891221
【裁判案由】    偽造文書等
【裁判全文】
臺灣高雄地方法院刑事判決                        八十九年度易字第四五一一號
    公  訴  人  臺灣高雄地方法院檢察署檢察官
    被      告  甲○○
右列被告因偽造文書等案件，經檢察官提起公訴（八十九年度偵字第二五八七號），
本院判決如左：
    主  文
甲○○明知為不實之事項，而使公務員登載於職務上所掌之公文書，足以生損害於公
眾，科罰金貳仟元，如易服勞役，以參佰元折算壹日。
    事  實
一、甲○○與其不知情之友人於民國八十八年十一月底某日凌晨（二十七日凌晨），
    駕駛其所有之車號ＶＦ—七六Ｏ二號自小客車至位於高雄市○○區○○路與五福
    三路口某ＫＴＶ內玩樂，甲○○明知由其友人係將該車停放前開地點附近，然事
    後因該友人酒醉忘記該車之確實停放地點，甲○○因懷疑該車已遭竊，為避免其
    車遭他人不法使用、又圖其報案之方便，竟於同年十一月二十九日晚間十一時許
    ，至高雄市政府警察局左營分局啟文派出所報案，謊稱該車係於該派出所轄區內
之高雄市左營區○○○路上失竊，使不知情之派出所承辦警員將前開不實事項登
    載於「高雄市政府警察局左營分局車輛協尋電腦輸入單」（共有四聯，以下簡稱
    「車輛協尋電腦輸入單」）內，足以生損害於警察機關對車輛失竊管制之正確性
    。
二、案經高雄市政府警察局左營分局移送臺灣高雄地方法院檢察署檢察官偵查起訴。
    理  由
一、訊據被告甲○○對於右揭事實，除辯稱其不知右揭行為已涉犯使公務員登載不實
    文書罪云云以外，餘均坦承不諱，並有被告於八十九年十一月二十九日向警局報
    案時之警訊筆錄影本一份、及「高雄市政府警察局左營分局車輛協尋電腦輸入單
    」影本一紙均在卷可憑。至被告所辯稱不知其行為犯法云云，並不影響其前揭犯
    行之成立，附此敘明。是以被告之任意性自白核與事實相符，本件事證明確，被
    告之犯行堪以認定。
二、按「車輛協尋電腦輸入單」，乃一經民眾之申述，警員（屬公務員）即有登載義
    務之公文書，且警員並需依民眾所為聲明或申報之內容予以登載。被告明知其車
    輛之原停放地點係在高雄市苓雅區內，於向警方報案時竟謊稱係於高雄市左營區
    內失竊，自足以生損害於警察機關對車輛失竊管制之正確性，故核其所為，係犯
    刑法第二百十四條之使公務員登載不實事項於公文書罪。爰審酌被告前未曾受有
    期徒刑以上刑之宣告，有台灣高雄地方法院檢察署刑案資料查註紀錄表、本院被
    告院內索引卡紀錄表及台灣高等法院被告全國前案紀錄表各一紙在卷可憑，品行
    尚屬良好，復參酌其犯罪動機、目的、手段及所生危害，及其犯罪之惡性、情節
    尚非重大，於犯罪後坦承部分犯行等一切情狀，酌處如主文所示之罰金，並諭知
    易服勞役之折算標準。
三、公訴意旨另認被告甲○○之右揭行為，同時亦觸犯刑法第一百七十一條第一項之
    未指定犯人誣告罪嫌云云。惟訊據被告堅決否認涉有此部分犯行，其自警訊至偵
    、審中，迭次供稱：我的車輛確實有失竊（參照八十八年十二月二十四日警訊筆
    錄）；不知我朋友將車開去停在哪裡，我怕別人將我車開去作案，所以報失竊（
    參照八十九年五月二十六日偵訊筆錄、及本院同年十二月七日審判筆錄）等語，
    由此可知，被告主觀上雖非確知其車是否失竊，但已有遭竊之懷疑或疑懼，亦即
    其向警局報案失竊，並非基於誣告不特定人犯罪之故意，此外，復查無其他積極
    證據足以證明被告有何未指定犯人誣告之犯行，是以被告自不構成未指定犯人誣
    告罪。惟公訴意旨認被告此部分犯行與前開業經論罪科刑之使公務員登載不實文
    書罪間，有想像競合犯之裁判上一罪關係，爰不另為無罪之諭知。
據上論斷，應依刑事訴訟法第二百九十九條第一項前段、刑法第二百十四條，第四十
二條第二項，罰金罰鍰提高標準條例第一條前段、第二條，判決如主文。
本案經檢察官陳登燦到庭執行職務。
中      華      民      國    八十九      年    十二    月    二十一    日
                                  臺灣高雄地方法院刑事第六庭
                                          法  官  周  玉  群
右正本證明與原本無異。
如不服本判決，應於判決送達後十日內，向本院提出上訴狀。
                                          書記官  黃  英  彥
中      華      民      國    八十九      年    十二    月    二十一    日
附錄本案論罪科刑法條：
中華民國刑法第二百十四條（使公務員登載不實罪）：
明知為不實之事項，而使公務員登載於職務上所掌之公文書，足以生損害於公眾或他
人者，處三年以下有期徒刑、拘役或五百元以下罰金。


司法院資訊處製作；財團法人民間司法改革基金會備份。
